臺灣桃園地方法院刑事裁定　　　　　　　 96年度選訴字第2號
聲　請　人
即　被　 告　 己○○
　　　　　　　　　　　（
兼選任辯護人　許永昌律師
　　　　　　　梁懷信律師
上列聲請人因被告違反選舉罷免法案件，聲請撤銷羈押，本院裁
定如下：
    主  文
聲請駁回。
    理  由
一、聲請意旨略以：
（一）起訴書認定被告己○○送茶葉的犯罪事實部分，就被告己○○而言是不能犯，理由詳如起訴書第四頁所載，前觀音
      鄉長張有輝是在民國九十五年十一月二十九日經臺灣高等
      法院九十五年度選上字第四號判決張永輝當選無效確定，
      且依照同案被告甲○○在鈞院九十六年七月十六日所述，
      送茶葉的時間是在九十五年十月二日到同年月九日，而且
      甲○○及丙○○均陳述與選舉無關，所以檢察官在起訴時
      ，以臆測的方法，說在張永輝判決確定前就已經積極評估
      參選，其實在判決確定前沒有人可以評估任何事情。再者
      ，這批茶葉並不是被告己○○買的，是前次選舉時九十四
      年十二月三日之前所查扣的茶葉，並且是被告己○○涉及
      的前案判決無罪後才發還的茶葉，可見查扣的茶葉已經經
      過一年了，一般常情判斷，茶葉在一般條件下可以保存一
      年，該茶葉之前已經在贓物庫扣案一年，而且贓物庫是一
      般的倉庫，且茶葉最怕高溫潮濕的天氣，如果以這樣有瑕
      疵的茶葉送給選民，選民會投票給被告己○○嗎？這是不
      可能的，而且一般民眾收到檢方所查扣後發還給當事人的
      茶葉，收受的民眾會覺得倒楣，再者，同案被告甲○○、
      丙○○均陳述送茶葉是為了感謝農會理監事的辛勞，而且
      是不分黨派的發送，所以這只是人情上面的送禮。而且觀
      音鄉鄉長的選舉涉及黨派，如果己○○送茶葉給選民，另
      一派的候選人一定會檢舉，而在法院就張永輝當選無效判
      決確定前，及這些瑕疵茶葉的情況觀之，被告己○○不可
      能發生公職人員選罷法的危險跟結果。
（二）就起訴書第六頁（1） 所述，在九十五年九月下旬所說，
      被告己○○交給丙○○跟甲○○各新臺幣（下同）一萬元
      ，這也是不能犯，因為這時間在九十五年九月，比張永輝
      判決當選無效的時間更久遠。
（三）就起訴書第七頁（4） 部分，起訴書所述的三十萬元到五
      千元的這些金額，總計一百多萬元，從檢察官所舉出的證
      據中看不出這筆款項的金流及帳流，且同案被告在鈞院準
      備程序裡面也都否認，如果這些證人在鈞院交互詰問中，
      如果再承認的話，這些人講話是前後矛盾的，這些不利益
      不能歸給己○○。起訴書第八頁（5） 乙○○在鈞院九十
      六年七月十六日準備程序否認五千元是被告己○○交給他
      ，起訴書第八頁（6） 己○○跟丁○○交付給每個樁腳一
      千五百元，但是目前沒有看到樁腳是何人，唯一起訴書提
      到的是戊○○，但戊○○在鈞院準備程序時，陳述是勞務
      的對價，並非賄選的對價，且非己○○所交付。秘密證人
      是何人我們無法得知，但是合理的推測有兩種，一種是同
      案被告，如果是共同被告的話，在準備程序時均以否認犯
      罪，被告己○○豈有再跟秘密證人勾串之可能，如果事後
      在交互詰問中，秘密證人再承認犯罪的話，這些不利益不
      能歸責被告己○○。另一種可能是秘密證人是共同被告以
      外之人，但是檢察官在起訴書中並沒有證明觀音鄉長選舉
      時有賄選，而且被告己○○如果有賄選的話，是私密的事
      情，第三人如何得知，顯然是傳聞，綜上所述，本件羈押
      的原因不存在，爰依刑事訴訟法第一百零七條第一項之規
      定，聲請撤銷羈押。
二、按羈押於其原因消滅時，應即撤銷羈押，將被告釋放，刑事
    訴訟法第一百零七條第一項固有明文。惟依此條文撤銷羈押
    ，必須以羈押原因消滅，始得為之，此觀之該條規定自明。
    經查：
（一）被告己○○前因桃園縣觀音鄉第十五屆鄉長補選涉嫌賄選
      ，而有違反公職人員選舉罷免法第九十條之一第一項之犯
      罪嫌疑，經本院訊問後，認其有刑事訴訟法第一百零一條
      第一項第二款之原因，並有羈押之必要，於民國九十六年
      六月二十二日裁准羈押，並禁止接見通信，且於同年九月
      二十二日延長羈押二月，並禁止接見通信在案，此有卷附
      押票及本院九十六年九月十七日刑事裁定各一份可憑，合
      先敘明。
（二）按公職人員選舉罷免法第九十條之一第一項，其立法意旨
      乃在防止金錢之介入選舉，維護選舉之公平與純正，故候
      選人對有投票權人行求、期約或交付賄賂，不以行求、期
      約或交付賄賂時，選務機關已發佈選舉公告或該候選人已
      登記參選為限，祇須提前賄選之雙方，於行賄、受賄當時
      ，均預期行賄者將來參選民意代表時，將投票予以支援即
      屬之，最高法院九十六年度台上字第三八八三號判決意旨
      參照。本件被告己○○確有登記登記參選桃園縣觀音鄉第
      十五屆鄉長之補選，且事後並當選等情，此有桃園縣選舉
      委員會九十六年七月二十七日桃選一字第○九六○七○○
      八八一號函附該屆觀音鄉鄉長補選之選前及當選之相關資
      料在卷可稽（見本院卷一第三二三至三二九頁），則被告
      己○○苟係提前賄選，而受賄者亦預期被告己○○將參選
      觀音鄉長之補選，揆諸前揭最高法院判決意旨，自無所謂
      不能犯之問題；且本件涉案之茶葉，除上述聲請意旨所提
      及扣案經法院發回綠色包裝之茶葉外，尚有非經法院發回
      之紅色包裝之茶葉，且上開綠色包裝之茶葉，是否已屬有
      瑕疵之茶葉，尚無具體之事證足資證明，是聲請意旨執此
      而認本件被告己○○不可能發生公職人員選罷法賄選的危
      險跟結果，亦不無臆測之嫌，職是，上述聲請意旨（一）
      、（二），均屬無據，自難採信。
（三）至於其餘共同被告多人固於本院審理時否認犯罪，然如其
      等於警詢時或檢察官訊問時之供述或證述，符合證據法則
      之規定，自得採為證據。上開供述或證述，苟與其等於本
      院審理時之供述或證述有先後不一之情形，應係法院得本
      於自由心證予以斟酌何者較為可採之範疇，尚難以此遽認
      被告羈押理由因此而消滅。其次，被告己○○既已當選桃
      園縣觀音鄉第十五屆之補選鄉長，已如前述，且被告己○○為桃園縣觀音鄉農會系統中廖派之龍頭，因被告己○○
      之支持，共同被告甲○○及丙○○方能當選桃園縣觀音鄉
      農會理事長及常務監事，業經秘密證人A 十一於檢察官訊
      問時具結證述在卷（見證保卷第二三一頁），足見被告己○○對於其餘或為桃園縣觀音鄉農會理事長、常務監事、
      理事、小組長、代表或為桃園縣觀音鄉之鄉民代表、村長
      、鄉民等共同被告或設籍於桃園縣觀音鄉之證人之影響力
      非微，可進而影響該等被告或證人之供述或證述內容之可
      能性甚高，顯難以前開共同被告或證人於檢察官訊問時已
      具結證述明確，而推論被告己○○於本院審理期間無勾串
      共犯或證人之可能；又被告己○○固無法事先知悉秘密證
      人之年籍資料，然如前述，被告己○○在桃園縣觀音鄉之
      影響力頗為鉅大，或可經由其他管道窺知秘密證人之身分
      ，進而勾串證詞，故亦無法排除被告己○○無勾串秘密證
      人之可能性。
三、綜上所述，本院審酌全案之卷證資料，認前揭羈押之原因並
    未消滅，本件聲請撤銷羈押為無理由，應予駁回。
據上論斷，依刑事訴訟法第二百二十條，裁定如主文。
中　　華　　民　　國　　96　　年　　9 　　月　　27　　日
                  刑事第八庭  審判長法　官　邱滋杉
                                    法  官  陳彥宏
                                    法  官  吳為平
以上正本証明與原本無異。
如不服本裁定應於送達後5 日內向本院提出抗告狀。
                                    書記官  江惠婷
中　　華　　民　　國　　96　　年　　9 　　月　　28　　日
